臺灣彰化地方法院刑事判決
111年度交易字第227號
公  訴  人  臺灣彰化地方檢察署檢察官
被      告  程秋萍



上列被告因過失傷害案件，經檢察官提起公訴（110年度偵字第1
5793號），被告於準備程序進行中就被訴事實為有罪之陳述，經
本院裁定改依簡式審判程序審理，判決如下：
    主  文
甲○○犯過失傷害罪，處有期徒刑伍月，如易科罰金，以新臺幣壹
仟元折算壹日。
    犯罪事實及理由
一、犯罪事實：甲○○於民國110年6月5日上午10時50分許，駕駛車
    牌號碼0000-00號自用小客車，沿彰化縣溪湖鎮彰水路2段由
    北往南方向行駛，行至崙子腳路與彰水路2段之丁字型交岔
    路口（設有遲閉時向行車管制號誌），本應注意轉彎車應暫
    停讓直行車先行，而依當時情形，並無不能注意之情事，竟
    疏未注意，貿然左轉彎進入路口，適有乙○○騎乘車牌號碼000
    -0000號普通重型機車沿彰化縣○○鎮○○路0段○○○○○○○○○○○○○
    號誌轉為黃燈），亦應注意車前狀況，依標線指示行駛，卻
    疏未注意，在（外側）右轉車道直行進入路口，見狀煞停閃
    避不及，人車失控打滑自摔在地，因此受有左側硬膜上出血
    及硬膜下出血、右側創傷性蜘蛛網膜下出血、顱骨穹窿閉鎖
    性骨折、雙側膝部擦傷、雙側大腿擦挫傷、雙側足部擦傷、
    左側前臂擦傷等傷害。
二、證據名稱：
　㈠被告甲○○之自白。
　㈡告訴代理人甲○○、丁○○之指訴、證人即目擊者蕭富賸於警詢
    之供述（彰化縣警察局道路交通事故談話紀錄表）。
　㈢衛生福利部彰化醫院110年6月5日診斷證明書、道路交通事故
    現場圖（惟被害人行駛之彰水路2段北上方向，內側車道已
    非禁行機車，現場圖有謬誤）、道路交通事故調查報告表㈠
    、㈡-1、事故現場及車損照片、彰化縣警察局道路交通事故
    肇事人自首情形紀錄表。
　㈣彰化基督教醫療財團法人鹿港基督教醫院函（說明被害人尚
    未達到重傷害的程度）、交通部公路總局臺中區監理所彰化
    縣區車輛行車事故鑑定會鑑定意見書、本院勘驗事故地點監
    視器及行經車輛之行車紀錄器影像檔案之筆錄。
　㈤上揭鑑定意見書認為被告和被害人同為肇事因素。被害人雖
    然在右轉專用車道直行進入路口，但直行、右轉車道分流，
    和被害人這邊的車流管制較相關，不代表左轉車（即被告）
    之路權，和直行車之路權旗鼓相當。本院認為「轉彎車應暫
    停讓直行車先行」是應該優先被考慮的規則，決定路權先後
    的框架，再衡量其他因素調整各自肇責比重。被告既為左轉
    車輛，本應讓直行車先行，在轉彎時不能干擾、截斷對向直
    行車流，貿然左轉，更不能憑恃對向兩車道有分流設計（內
    側為直行車道、外側為右轉車道），就可以先進入路口搶佔
    對向內側直行車道的寬度。因此，鑑定意見書此部分之結論
    為本院所不採，被告和被害人之肇因仍有主次之別，被告之
    疏失應評價為肇事主因、被害人之疏失則為肇事次因；再考
    量被害人同行同學蕭富賸騎乘機車通過此地時，尚能「看到
    號誌由綠燈轉為黃燈，就煞車減速…」，在相同的行車環境
    下，不失控滑倒出事，顯見被害人之疏失亦是促成事故的相
    當因素，被告和被害人之肇因雖有主次之別，但是差距沒這
    麼巨大。
三、論罪科刑：
　㈠核被告甲○○所為，係犯刑法第284條前段之過失傷害罪。被告
    於處理員警前往現場處理時在場，並當場承認為肇事人，且
    嗣未逃避裁判，核與自首要件相符，爰依刑法第62條前段規
    定，酌減其刑。
　㈡爰以行為人之責任為基礎，審酌被告自陳二專畢業，為獨生
    女，已婚、育有子女4人，均未成年，目前兼差補貼家用，
    和丈夫、婆婆、子女同住等情甚明，其母領有中度智能障礙
    ，有身心障礙證明、戶籍謄本可憑，是智識程度健全之成年
    人，家庭經濟負擔不輕；被告為轉彎車，雖然對向號誌尚未
    紅燈，不代表被告此向禁止左轉，但仍應注意對向直行車之
    優先路權，不能截斷、干擾到直行車流，然而被告未確認對
    向直行車流已為號誌完全封閉截斷，貪快左轉，使對向被害
    人騎乘機車直行因此受擾而倒地受傷，這些過程都被路口監
    視器和附近車輛行車紀錄器攝錄歷歷，疏失甚為顯著，而且
    被告在偵查期間仍糾結在被害人之疏失，未正視自己的過錯
    ，直到在本院審理期間才坦白認罪，無異是加深其與被害人
    間之鴻溝，使調解難以成立，然而被告肇事後留在現場，最
    終坦承犯行，犯後態度難謂不佳；暨考量被告為肇事主因，
    違反注意義務之程度稍大，其疏失情節在現實生活並非罕見
    ，惡性不算特出；被害人之傷勢，雖未至重傷害程度，但已
    損及重要的頭顱，頗為嚴重，隨之而來的損害、生活上之不
    便、精神上的痛苦等，不難想見相當巨大；參以被告不曾有
    犯罪科刑紀錄，有臺灣高等法院被告前案紀錄表可憑，並非
    素行不良之人等一切情狀，量處如主文所示之刑，並諭知易
    科罰金之折算標準。
四、應適用之法條：刑事訴訟法第273條之1第1項、第299條第1
    項前段、第310條之2、第454條第1項，刑法第284條前段、
    第62條前段、第41條第1項前段，刑法施行法第1條之1第1項
    。　　
五、如不服本件判決，得自收受送達之翌日起20日內，表明上訴
    理由，向本院提起上訴狀（須附繕本）。告訴人或被害人對
    於判決如有不服具備理由請求檢察官上訴者，其上訴期間之
    計算係以檢察官收受判決正本之日期為準。　
本案經檢察官吳宇軒提起公訴，檢察官楊閔傑到庭執行職務。
中　　華　　民　　國　　111 　年　　6 　　月　　28　　日
                    刑事第二庭  法  官  王祥豪
以上正本證明與原本無異。
如不服本判決應於收受判決後20日內向本院提出上訴書狀，並應
敘述具體理由；其未敘述上訴理由者，應於上訴期間屆滿後20日
內向本院補提理由書（均須按他造當事人之人數附繕本）「切勿
逕送上級法院」。
告訴人或被害人對於判決如有不服具備理由請求檢察官上訴者，
其上訴期間之計算係以檢察官收受判決正本之日期為準。
中　　華　　民　　國　　111 　年　　6 　　月　　28　　日
                               書記官  吳芳儀
附錄本案論罪科刑法條全文：
刑法第284條
因過失傷害人者，處一年以下有期徒刑、拘役或十萬元以下罰金
；致重傷者，處三年以下有期徒刑、拘役或三十萬元以下罰金。